最高法院刑事裁定　　　　　　　一○○年度台抗字第二七七號
抗　告　人 徐享崑
上列抗告人因違反貪污治罪條例案件，不服台灣高等法院中華民
國一○○年二月二十一日駁回聲請再審之裁定（一○○年度聲再
字第五三號），提起抗告，本院裁定如下：
    主  文
抗告駁回。
    理  由
按聲請再審，經法院認為無再審理由，以裁定駁回後，不得更以
同一原因聲請再審，刑事訴訟法第四百三十四條第二項定有明文
。又刑事訴訟法第四百二十條第一項第六款再審事由所謂發現之
新證據，係指該項證據，於事實審法院判決前已經存在，為法院
及當事人所不知，不及調查斟酌，而於判決後始行發現，且就證
據本身，從形式上觀察，毋須經調查程序，顯然可認為足以動搖
原確定之判決，而為受判決人有利之判決者而言。本件原裁定以
抗告人徐享崑以發現確實之新證據為由，對於原審法院民國九十
六年七月四日九十六年度上更(一)字第三四九號確定判決聲請再審
，然觀諸抗告人提出之國際灌溉排水協會（下稱國際灌排協會）
第五十屆國際執行委員會暨第十七屆國際灌排研討會經費核銷表
及禮品明細表等（下稱經費核銷表等，即證1、2），前經抗告人
提出相同證據並以相同之事由，聲請再審，經原審法院於九十九
年九月三十日以九十九年度聲再更(一)字第三號裁定，認無再審理
由，而予駁回在案，有上開裁定書附卷可稽，抗告人仍以同一原
因聲請再審，此部分再審程序顯然違背法律程式。另抗告人雖提
出經費核銷表等、天華旅行社負責人秦晶琥之供述（筆錄）及在
偵查中提出秦晶琥手寫計算抗告人團費之書面紀錄（證3至6）、
台灣台北地方法院檢察署九十八年十二月九日北檢玲平九八調一
五五字第九一０三四號函（證7），並主張與伊所提出之經費核
銷表比對，及該國際灌排協會係民間社團法人並非公家機關，其
擔任之角色即係辦理各會員單位出國考察、開會之行政庶務及派
遣團員與旅行社間有關出國旅費代墊及繳交事宜，抗告人當時任
職國民大會代表，在收到國際灌排協會所轉交之出國經費分攤表
及同額代收轉付收據後，乃依據當時國民大會之相關規定，於各
次國際會議回國後，將二張代收轉付收據正本，檢據向國民大會
報領出差旅費，俾便持以繳清國際灌排協會為出國團員先為代墊
之款項，是代收轉付收據確實係由抗告人提出於國民大會，而非
提出於國際灌排協會報銷支付云云。惟查原確定判決依憑上開旅
行業代收轉付收據、國民大會代表出國考察旅費報告表，證人秦
晶琥、陳鈴萍、馬昱及徐宏良之證述等證據，認定抗告人有利用
其國民大會代表之職務上機會，以其個人未實際支出之出國費用
，詐領出國差旅費之行為，已詳敘其所憑之證據及理由。且觀諸
卷附秦晶琥在偵查中提出手寫計算抗告人團費之書面紀錄（證5
、6），僅簡單記載「西班牙團」、「荷蘭、義大利團」有關抗
告人部分之金額，其內容為何，更須經相當之調查程序，從形式
上觀察不足以動搖原有罪確定判決，而使抗告人得受有利之裁判
，與上揭再審事由之新證據之顯然性不符，且上開事項，均係抗
告人於原確定判決調查、審理時即已爭執且明知之事項，當無事
後始經發現之情形可言，亦與「嶄新性」之要件不符，難認合於
刑事訴訟法第四百二十條第一項第六款聲請再審之理由。至抗告
人所提之前開證7 號函，雖謂：國際灌排協會係於八十四年向經
濟部申請設立之公益社團法人等語，然原確定判決係以抗告人以
國民大會代表之身分，利用國民大會代表出國考察可依「國民大
會代表出國考察旅費使用辦法」申領差旅費之職務上機會，重複
領取上揭費用，自具不法所有之意圖並以行為表徵而為詐取財物
等旨，而論抗告人以貪污治罪條例第五條第一項第二款之利用職
務之機會詐取財物罪，與國際灌排協會究屬何種法人之論斷無關
，自難謂上開函件為足以動搖原判決之確實新證據，因而駁回抗
告人之聲請。經核於法尚無不合。抗告意旨仍執陳詞，任意指摘
原裁定不當，為無理由，應予駁回。
據上論結，應依刑事訴訟法第四百十二條，裁定如主文。
中    華    民    國  一○○  年    四    月  二十一  日
                      最高法院刑事第十二庭
                          審判長法官  陳  世  淙  
                                法官  陳  東  誥  
                                法官  何  菁  莪  
                                法官  許  錦  印  
                                法官  施  俊  堯  
本件正本證明與原本無異
                                      書  記  官  
中    華    民    國  一○○  年    四    月  二十六  日
                                                     m